臺灣高雄地方法院刑事判決　　　　　　　100年度訴字第663號
公　訴　人　臺灣高雄地方法院檢察署檢察官
被　　　告　王兆億
指定辯護人　本院公設辯護人蘇鴻吉
上列被告因強盜案件，經檢察官提起公訴（100年度偵字第15932
號），本院判決如下：
    主  文
王兆億犯攜帶兇器強盜罪，處有期徒刑柒年肆月。又犯攜帶兇器
強盜罪，處有期徒刑柒年肆月。又犯攜帶兇器強盜罪，處有期徒
刑柒年貳月。應執行有期徒刑拾年。
    事  實
一、王兆億意圖為自己不法之所有，基於攜帶兇器強盜之故意，
    分別為下列犯行：
  (一)於民國100 年3 月8 日晚上19時30分許，騎乘車牌號碼TSX-
    369 號之輕型機車前往高雄市○鎮區○○路32號「小儒林」
    補習班，持客觀上足對於人之生命、身體安全造成威脅，長
    約30公分之水果刀1 把（未扣案），要求蔡幸宜拿錢出來，
    蔡幸宜見狀欲離開櫃台，惟遭王兆億持刀擋住其去路，並喝
    令其將櫃檯抽屜打開，以此強暴方式至使其不能抗拒而打開
    之，王兆億取得抽屜內現鈔新臺幣（下同）27,000元後，即
    騎乘上開機車逃離現場，並在事後將上開水果刀丟棄。
  (二)又於同年4 月4 日19時20分許，騎乘上開機車前往高雄市○
    ○區○○路366 號「郭元益食品股份有限公司」，見店員張
    嘉芳騎車外出，認有機可乘，持客觀上足對於人之生命、身
    體安全造成威脅，長約20公分之水果刀1 把（未扣案）在距
    黃雅芬2 、3 步前揮舞，要求落單店員黃雅芬打開櫃檯收銀
    機，以此強暴方式至使其不能抗拒而打開，王兆億取得抽屜
    內現鈔15,900元後，即騎乘上開機車逃離現場，並在事後將
    上開水果刀丟棄。
  (三)復於同年4 月22日18時27分許，騎乘上開機車前往高雄市○
    ○區○○路658 號「GOZO服飾店」，認有機可乘，旋即進入
    櫃檯，持客觀上足對於人之生命、身體安全造成威脅，長約
    30公分之水果刀1 把（未扣案）抵住店員包睿祺腹部，要求
    包睿祺打開收銀機，以此強暴方式至使其不能抗拒而打開，
    王兆億取得抽屜內現鈔4,400 元後，即騎乘上開機車逃離現
    場，並在事後將上開水果刀丟棄。
二、案經蔡幸宜告訴及高雄市政府警察局、前鎮分局、楠梓分局
    及岡山分局報請臺灣高雄地方法院檢察署檢察官偵查起訴。
    理  由
一、按被告以外之人於審判外之陳述雖不符刑事訴訟法第159 條
    之1 至之4 等四條之規定，而經當事人於審判程序同意作為
    證據，法院審酌該言詞陳述或書面陳述作成時之情況，認為
    適當者，亦得為證據；當事人、代理人或辯護人於法院調查
    證據時，知有刑事訴訟法第159 條第1 項不得為證據之情形
    ，而未於言詞辯論終結前聲明異議者，視為有前項之同意，
    同法第159 條之5 定有明文。立法意旨在於傳聞證據未經當
    事人之反對詰問予以核實，原則上先予排除；惟若當事人已
    放棄反對詰問權，於審判程序中表明同意該等傳聞證據可作
    為證據；或於言詞辯論終結前未聲明異議，基於尊重當事人
    對傳聞證據之處分權，及證據資料愈豐富，愈有助於真實發
    見之理念，且強化言詞辯論主義，使訴訟程序得以順暢進行
    ，上開傳聞證據亦均具有證據能力。查本案判決所引用具傳
    聞性質之各項證據資料，業據本院於審判期日依法踐行調查
    證據程序，被告王兆億及其辯護人同意上開證據均有證據能
    力（見本院卷第46、47頁），且於言詞辯論終結前亦未聲明
    異議，復查無依法應排除證據能力之情形，依上開規定，應
    有證據能力。
二、上揭事實，業據被告於偵查、本院審理中坦承不諱（警卷第
    4 至8 頁、他字卷第92頁、本院卷第11、46頁），事實一之
    (一)部分，核與證人即被害人蔡幸宜於警詢、偵查中之證述相
    符（警卷第61至64頁、他字卷第38、39頁），並有路口監視
    器翻拍照片（警卷第58至60、65頁）、現場照片（警卷第66
    、67頁）、證人蔡幸宜指認照片（警卷第68頁）在卷可證；
    事實一之(二)部分，核與證人即被害人黃雅芬、證人張嘉芳即
    目睹被告持刀離開現場之人於警詢及偵查中之證述吻合（警
    卷第18至29頁、他字卷第85至89頁），並有路口監視器翻拍
    照片（警卷第30、31頁）、被害人黃雅芬及證人張嘉芳指認
    照片（警卷第32至35頁）在卷可查；事實一之(三)部分，核與
    證人即被害人包睿祺、證人石文娟於警詢及偵查中之證述相
    符（警卷第36至53頁、他字卷第61至65頁），並有現場照片
    、現場監視器翻拍照片、路口監視器翻拍照片（警卷第54至
    57 頁 ）在卷可佐，以及卷附高雄市政府警察局岡山分局扣
    押筆錄（警卷第94至97頁）、扣押物品目錄表、機車照片（
    警卷第103 、10 7頁）可參，堪認被告上開任意性自白與事
    證相符，而足以採信。綜上，本案事證明確，被告上開犯行
    ，均洵堪認定。
三、按刑法第330 條、第321 條第1 項第3 款之攜帶兇器加重強
    盜罪，係以行為人攜帶兇器為其加重要件，此所謂兇器，其
    種類並無限制，凡客觀上足以對人之生命、身體、安全構成
    威脅，具有危險性之兇器均屬之，且祇須強盜時攜帶此種具
    危險性之兇器為已足，並不以攜帶之初有行兇之意圖為必要
    （最高法院79年台上字第5253號判例意旨參照）。查水果刀
    係金屬製品，質硬而形尖，刀口非常銳利，如持以揮舞，客
    觀上足對人之身體、生命構成威脅，自屬兇器之一種，故被
    告所持之水果刀，核屬刑法第321 條第1 項第3 款之兇器。
    次按強盜罪之強暴、脅迫，祇須抑壓被害人之抗拒或使被害
    人身體上、精神上，處於不能抗拒之狀態為已足，其暴力縱
    未與被害人身體接觸，仍不能不謂有強暴、脅迫行為；縱令
    被害人實際無抗拒行為，仍於強盜罪之成立，不生影響（最
    高法院22年上字第317 號、30年上字第3023號判例意旨參照
    ）。又被告持水果刀擋住告訴人蔡幸宜去路、在被害人黃雅
    芬面前揮舞水果刀、持水果刀抵住被害人包睿祺腹部，喝令
    其等將櫃檯抽屜或收銀機打開，其使用之強暴手段，以常人
    如身處於類此瞬間急迫之情境下，確足感受生命、身體已遭
    受重大迫切之危害，並認若不服從持刀者之命令，勢將激怒
    持刀者而致有嚴重受傷、甚且危及生命之可能，是以被告持
    水果刀要求交付財物之行為，在客觀上確係達以強暴方式至
    使不能抗拒之程度甚明。是核被告上開所為，均係犯刑法第
    328 條第1 項強盜罪，而有第321 條第1 項第3 款之情形，
    成立同法第330 條第1 項攜帶兇器強盜罪。被告如事實欄所
    載之3 次犯行，其犯意各別、時間不同，應予分論併罰。爰
    審酌被告正值壯年，雖受有殘疾，但每月均領有低收入戶補
    助5,000 元及中度以上身心障礙補助金7,000 元，業經被告
    供陳明確，亦有臺灣高雄地方法院檢察署檢察官電話紀錄單
    在卷可證（本院卷第62頁、偵字卷第23頁），生活尚非無憑
    ，竟冀望不勞而獲，而於短短2 個月內連犯本案3 次攜帶兇
    器強盜犯行，且均鎖定女性被害人下手隨機犯案，對財產法
    益之危害甚大，且均已對被害人產生莫大之恐懼，惡性非輕
    ；惟念其於偵、審中均坦承犯行，及其手段尚非凶殘、未傷
    及被害人身體、性命，於事實一之(三)犯行取得之財物較少等
    一切情狀，分別量處如主文所示之刑，暨定其應執行刑，以
    資懲儆。另被告分別於事實一之(一)至(三)所使用而未扣案之水
    果刀3 把，為被告所有（本院卷第11頁），然均為被告丟棄
    而滅失，業經被告陳明在卷（他字卷第92頁、本院卷第11頁
    ），為避免將來執行之不便，故均不予宣告沒收；至扣案之
    水果刀1 把，雖係被告所有，但無證據證明與本案有關，亦
    不為沒收之宣告，附此敘明。
四、至公訴人認被告有犯罪習慣，請求依刑法第90條第1 項規定
    ，令之強制工作乙節。惟按有犯罪之習慣或因遊蕩或懶惰成
    習而犯罪者，於刑之執行前，令入勞動場所，強制工作，刑
    法第90條第1 項定有明文。惟按保安處分係針對受處分人將
    來之危險性所為之處置，以達教化、治療之目的，為刑罰之
    補充制度。我國現行刑法採刑罰與保安處分雙軌制，係在維
    持行為責任之刑罰原則下，為協助行為人再社會化之功能，
    以及改善行為人潛在之危險性格，期能達成根治犯罪原因、
    預防犯罪之特別目的。是保安處分中之強制工作，旨在對嚴
    重職業性犯罪及欠缺正確工作觀念或無正常工作因而犯罪者
    ，強制其從事勞動，學習一技之長及正確之謀生觀念，使其
    日後重返社會，能適應社會生活。又刑法第90條第1 項規定
    ：有犯罪之習慣或因遊蕩或懶惰成習而犯罪者，於刑之執行
    前，令入勞動場所，強制工作。即均係本於保安處分應受比
    例原則之規範，使保安處分之宣告，與行為人所為行為之嚴
    重性、行為人所表現之危險性及對於行為人未來行為之期待
    性相當之意旨而制定，而由法院視行為人之危險性格，決定
    應否令入勞動處所強制工作，以達預防之目的（最高法院97
    年度訴字第1012號判決參照）。查，本案被告雖於100 年3
    、4 月間先後犯本案3 次攜帶兇器強盜犯行，惟被告於94年
    11月1 日縮短刑期出監後，長達5 年時間未有刑事紀錄，有
    臺灣高等法院被告前案紀錄表在卷可稽，與一般慣犯之長時
    間且有計劃的一再多次犯罪之情形尚屬有間，且非以被告有
    犯罪前科、累犯或被告犯有數案件等情形，即得認為有犯罪
    之習慣。此外，復查無其他具體事證，得據以認定被告確有
    犯罪習慣，或因遊蕩、懶惰成習而犯罪，本院認藉由刑罰之
    執行已足生警懲而收根絕惡性之效，被告尚無須諭知於刑之
    執行前，令入勞動場所強制工作之必要，是公訴人聲請併諭
    知被告強制工作等語，即難允准，附此敘明。
據上論斷，應依刑事訴訟法第299 條第1 項前段，刑法第330 條
第1 項、第51條第5 款，判決如主文。
本案經檢察官吳書怡到庭執行職務。
中    華    民    國   100    年    8     月    4    日
                  刑事第十一庭  審判長法  官  李代昌
                                      法  官  鄭  瑋
                                      法  官  林正忠
以上正本證明與原本無異。
如不服本判決應於收受判決後10日內向本院提出上訴書狀，並應
敘述具體理由。其未敘述上訴理由者，應於上訴期間屆滿後20日
內向本院補提理由書(均須按他造當事人之人數附繕本)「切勿逕
送上級法院」。
中    華    民    國  100     年    8     月    4    日
                                      書記官 呂姿儀
附錄本案論罪科刑法條全文
刑法第330條
犯強盜罪而有第321 條第1 項各款情形之一者，處7 年以上有期
徒刑。
前項之未遂犯罰之。